臺灣板橋地方法院刑事判決　　　　　　　96年度訴字第1287號
公　訴　人　台灣板橋地方法院檢察署檢察官
被　　　告　甲○○
選任辯護人　邱群傑律師
　　　　　　許卓敏律師
　　　　　　賴志凱律師
被　　　告　丙○○
指定辯護人　法律扶助基金會林帥孝律師
上列被告等因重傷害案件，經檢察官提起公訴（九十六年度偵字
第二二六三號），本院判決如下：
    主      文
甲○○共同傷害人之身體，因而致重傷，處有期徒刑參年陸月。
丙○○共同傷害人之身體，因而致重傷，處有期徒刑參年陸月。
    事      實
一、甲○○（前曾於民國九十一年間，因運輸毒品案件，經台灣
    桃園地方法院以九十一年度訴字第一二一一號判決處有期徒
    刑五年四月確定，現正假釋中）因於九十五年十一月二十八
    日騎乘機車搭載其母程菡秋，在台北縣中和市景安捷運站附
    近與丁○○所駕駛之計程車發生擦撞，心有未甘，詎於九十
    五年十一月二十九日下午二時三十分許，夥同丙○○（前曾
    於九十五年間，因恐嚇案件，經本院以九十五年度簡字第七
    五七八號判決處有期徒刑三月確定，於九十六年七月十六日
    執行完畢，不構成本件累犯）、真實年籍、姓名不詳、綽號
    「艾迪」之成年男子（以下簡稱「艾迪」）及其餘不詳姓名
    友人等共約七、八名，分別搭乘車號Ｗ３─２６６６號（登
    記為游麗君所有）、２Ｇ─３８９８號（登記為章元泰所有
    ）二部自用小客車，前往台北縣中和市○○街三七巷一號丁○○所屬、由戊○○經營之「泉發計程車行」，欲與丁○○
    協商賠償事宜，甲○○、丙○○、「艾迪」先行下車進入車
    行內與丁○○、戊○○談判，其餘友人則在外助勢。嗣因雙
    方就賠償金額差距過大未能達成協議，戊○○即取出行動電
    話步行走向車行門外欲撥打電話，丙○○見狀以為戊○○欲
    撥打電話聚眾尋釁，出手欲搶戊○○之手機未果，與戊○○
    發生拉扯，甲○○、丙○○、「艾迪」等人竟共同基於傷害
    之犯意聯絡，且客觀上可預見以棍棒毆打人之身體，可能發
    生內臟破裂之重傷害結果，原在外助勢之友人四、五人，即
    分持車上預先攜帶之球棒及路邊隨手拾取之木棍，丙○○則
    徒手一擁而上圍毆戊○○，戊○○之友乙○○衝出勸架，則
    遭甲○○徒手、及另名不詳姓名人士以木棍打倒在地，丁○○欲上前救助時亦遭二名不詳姓名人士圍毆，致戊○○受有
    頭部外傷、右膝擦傷、四肢挫傷等傷害，及脾臟破裂合併腹
    腔內血腫，經送醫後仍切除全脾臟之重傷害，丁○○受有背
    部多處挫傷之傷害，乙○○則受有左膝受傷之傷害（涉犯傷
    害罪嫌部分業據戊○○、丁○○、乙○○均撤回告訴，乙○○部分經檢察官不起訴，戊○○、丁○○部分詳後述），迄
    戊○○、丁○○、乙○○均無力抵抗後，甲○○等人始駕車
    離去。
二、案經台北縣政府警察局中和分局報告台灣板橋地方法院檢察
    署檢察官偵查起訴。
    理      由
壹、有罪部分：
  一、本案認定犯罪事實所用之證據，除證人戊○○、丁○○、
      乙○○於本院審理時具結所為之證述，依法具有證據能力
      外，其餘證據（包含被告甲○○、丙○○於偵查及本院審
      理時之供述、現場照片、台大醫院診斷證明書等）經檢察
      官、被告、辯護人於本院審理時同意將該等證據資料列為
      證據調查，本院審酌上開證據資料作成時之情況，並無不
      適當之情形，且證據力並未明顯偏低，依刑事訴訟法第一
      百五十九條之五第一項規定，均應具有證據能力。
  二、訊據被告二人固不否認有於前開時、地，因甲○○、丁○○之車禍糾紛談判未果，與戊○○、丁○○、乙○○等人
      發生衝突，嗣「艾迪」等友人共同圍毆戊○○、丁○○、
      乙○○，致戊○○受有脾臟全切除之重傷害等事實，惟矢
      口否認有何犯行。被告甲○○辯稱：伊是和乙○○扭打，
      沒有打到戊○○；被告丙○○則辯稱：伊是要搶戊○○的
      手機，拉扯之後就沒有再動手了云云。
  三、本院查：
  （一）上揭有關被告二人如何因被告甲○○車禍糾紛，夥同「
        艾迪」等人前往車行找丁○○協商，嗣談判未果，被告
        丙○○出手欲搶戊○○之手機發生拉扯，「艾迪」等友
        人旋持球棒、木棍與被告丙○○共同圍毆戊○○、丁○○，被告甲○○則與另名不詳姓名友人毆打欲上前勸架
        之乙○○，致戊○○受有脾臟切除之重傷害等事實，為
        被告二人所不否認，並據證人戊○○、丁○○、乙○○
        與本院審理時到庭結證明確，復有現場照片、台大醫院
        診斷證明書等件在卷可稽，是本案確因談判不成引發衝
        突，被告甲○○、丙○○與「艾迪」等友人共同基於傷
        害之犯意，分以球棒、木棍、徒手圍毆戊○○、丁○○
        、乙○○等人成輕、重傷等情，已堪認定。
  （二）被告甲○○雖辯稱：伊是和乙○○扭打，沒有打到戊○○云云；被告丙○○則辯稱：伊是要搶戊○○的手機，
        拉扯之後就沒有再動手了云云。惟查：
    １、按共同正犯在犯意聯絡範圍內之行為，應同負全部責任
        。惟加重結果犯，以行為人能預見其結果之發生為要件
        ，所謂能預見乃指客觀情形而言，與主觀上有無預見之
        情形不同，若主觀上有預見，而結果之發生又不違背其
        本意時，則屬故意範圍；是以，加重結果犯對於加重結
        果之發生，並無主觀上之犯意可言。從而共同正犯中之
        一人所引起之加重結果，其他之人應否同負加重結果之
        全部刑責，端視其就此加重結果之發生，於客觀情形能
        否預見；而非以各共同正犯之間，主觀上對於加重結果
        之發生，有無犯意之聯絡為斷（最高法院九十一年台上
        字第五０號判例意旨參照）。
    ２、本案係因被告甲○○與丁○○之車禍糾紛，被告甲○○
        夥同被告丙○○、「艾迪」等七、八名友人，攜帶球棒
        前往丁○○所屬計程車行談判未果，引發鬥毆等情，已
        如前述，被告二人既與「艾迪」等友人共同基於傷害之
        犯意聯絡圍毆戊○○等人，且客觀上可預見以棍棒毆打
        人之身體，可能發生內臟破裂之重傷害結果，自應在犯
        意聯絡範圍內之行為，同負全部責任。被告二人前開所
        辯，核屬事後卸責避就之詞，不足採信。
  （三）綜上所述，本案事證明確，被告二人犯行，洵堪認定。
  四、論罪部分：
  （一）按脾臟為人體器官之一，若遭切除，即不可復得，自影
        響人身器官之完整，已屬重大不治之情形，而脾臟之切
        除，雖其功能在西醫觀點可由其他淋巴組織替代，但卻
        有增加特殊感染機率，即人體免疫力減低，就人體自然
        防衛體系而言，若免疫能力之降低，身體遭受外界侵入
        之危險相對增加，對身體及健康之影響不可不謂重大，
        況脾臟之切除，其所主掌對身體之主要功能喪失，對人
        體將有重大影響，亦為中醫所肯定；又刑法第十條第四
        項第六款所謂重傷之意義，係指身體與健康兩者而言。
        脾臟在醫學上之見解，縱使與健康無重大影響，但究屬
        人身臟器之一，既毀敗至不治而割除，應屬重傷害（最
        高法院八十七年度台上字第二二八一號、八十九年度台
        上字第三二六三號判決意旨參照）。核被告二人所為，
        係犯刑法第二百七十七條第二項後段之傷害致重傷罪。
        被告甲○○、丙○○與「艾迪」等人間，就前開犯行有
        犯意聯絡及行為分擔，為共同正犯。
  （二）公訴意旨雖認被告二人係共同犯刑法第二百七十八條之
        重傷害罪嫌，惟按重傷罪之成立，必須行為人原具有使
        人受重傷之故意始為相當，若其僅以普通傷害之意思而
        毆打被害人，雖發生重傷之結果，亦係刑法第二百七十
        七條第二項後段普通傷害罪之加重結果犯，祇應成立傷
        害人致重傷罪，不能以刑法第二百七十八條第一項之重
        傷罪論科（最高法院五十九年台上字第一七四六號判例
        意旨參照）。查本案係因被告甲○○與車行司機丁○○
        就車禍糾紛賠償事宜無法達成協議始衍生爭端，被告二
        人或「艾迪」等人與車行老闆戊○○間並無糾紛及重大
        仇怨，尚難認渠等主觀上有使戊○○受重傷之故意。惟
        其基本社會事實相同，爰依刑事訴訟法第三百條規定，
        變更檢察官援引之起訴法條。
  五、爰審酌被告二人之素行不佳，犯罪之動機、目的係因無法
      理性處理車禍糾紛，竟糾眾談判進而鬥毆，欠缺守法觀念
      ，及被害人所受傷勢，暨犯罪後已與被害人達成和解，賠
      償被害人之損失，並據被害人當庭陳明願意原諒被告二人
      等一切情狀，分別量處如主文所示之刑，以示懲儆。
貳、不另為不受理之諭知部分：
  一、公訴意旨另以：被告甲○○、丙○○與「艾迪」及其他友
      人共七、八人，共同基於傷害之犯意聯絡，分持球棒、木
      棍、徒手毆打戊○○、丁○○等人，致戊○○受有頭部外
      傷、右膝擦傷、四肢挫傷等傷害，丁○○則受有背部多處
      挫傷之傷害。因認被告二人此部分之行為，亦涉犯刑法第
      二百七十七條第一項之傷害罪嫌。
  二、按告訴乃論之罪，其告訴經撤回者，應諭知不受理之判決
      ，刑事訴訟法第三百零三條第三款定有明文。
  三、查被告甲○○、丙○○二人，涉犯刑法第二百七十七條第
      一項之傷害罪嫌，依同法第二百八十七條規定，屬告訴乃
      論之罪，茲經告訴人戊○○、丁○○於第一審辯論終結前
      具狀撤回告訴，有撤回告訴狀附卷可稽，原應諭知不受理
      之判決，惟檢察官認此部分之犯罪事實，與上開論罪科刑
      部分之犯罪事實，有想像競合犯之裁判上一罪關係，爰不
      另為公訴不受理之諭知。
據上論斷，應依刑事訴訟法第二百九十九條第一項前段、第三百
條、第三百零三條第三款，刑法第二十八條、第二百七十七條第
二項，判決如主文。
本案經檢察官彭聖斐到庭執行職務。
中    華    民    國    96    年    12    月    28    日
            刑事第六庭  審判長法  官  高文淵
                              法  官  饒金鳳
                              法  官  林鈺琅
以上正本證明與原本無異。
如不服本判決，應於收受送達後十日內向本院提出上訴狀。
                              書記官  林蔚然
中    華    民    國    96    年    12    月    28    日
附錄本案論罪科刑法條全文：
刑法第277 條：
  傷害人之身體或健康者，處三年以下有期徒刑，拘役或一千元
  以下罰金。
  犯前項之罪，因而致人於死者，處無期徒或七年以上有期徒刑
  ，致重傷者，處三年以上、十年以下有期徒刑。
